---
title: "CPUE Reineta 2022"
author: "Selim Musleh"
date: "`r Sys.Date()`"
output: html_document
---

```{r setup, include=FALSE}
knitr::opts_chunk$set(echo = TRUE)
```

```{r Library, message=FALSE, warning=FALSE, include=FALSE}
library(data.table)
library(dplyr)
library(formattable)
library(tidyverse)#remover columnas vacias
library(tidyr)
library(pivottabler)
library(janitor)
#library(lattice)
library(mgcv)#GAM
library(readxl)
library(ggplot2)
library(ggpubr) #multiplot ggplot con una sola leyenda
library(zoo) #cambiar a trimestre
library(tidymv)
library(stringr)


```

```{r Data, message=FALSE, warning=FALSE, include=FALSE}

setwd("C:/Github-DER/project reineta_2022/data reineta_2022")

Maestro_naves<-read_excel("Maestro naves.xlsx") #maestro naves bruto
reineta_2022<-read_excel("Bitacoras enmalle - Artesanal hist.xlsx") #bitacoras brutas

reineta_2022$year<-format(as.Date(reineta_2022$FECHA_LANCE, format="%d/%m/%Y"),"%Y")
reineta_2022$month<-format(as.Date(reineta_2022$FECHA_LANCE, format="%d/%m/%Y"),"%m")

reineta_2022$f_year<-as.factor(reineta_2022$year)
reineta_2022$f_month<-as.factor(reineta_2022$month)

#Transformar datos de tiempo de reposo a horas con decimales
reineta_2022$Hora_reposo<-round(reineta_2022$HORA_DE_REPOSO/100+(
                          as.numeric(str_sub(reineta_2022$HORA_DE_REPOSO,-2,-1))/60),2)

reineta_2022$trimestre <- zoo::as.yearqtr(reineta_2022$FECHA_LANCE, format = "%Y-%m-%d")
# Convert dates to quarterly
                                 
reineta_2022$COD_BARCO<-as.factor(reineta_2022$COD_BARCO)

#complementación de datos de profundidad

table(is.na(reineta_2022$PROFUNDIDAD_LM_ENM))
table(is.na(reineta_2022$PROFUNDIDAD))

reineta_2022$prof<-NA
for(i in 1:dim(reineta_2022)[1]){
  if (is.na(reineta_2022$PROFUNDIDAD_LM_ENM)[i]){
    reineta_2022$prof[i]<-reineta_2022$PROFUNDIDAD[i]}
  else {reineta_2022$prof[i]<-reineta_2022$PROFUNDIDAD_LM_ENM[i]}
}

# CPUE
#Hora de reposo
reineta_2022$cpue_hr<-(reineta_2022$PESO)/(reineta_2022$Hora_reposo)

#Metro de red
reineta_2022$cpue_ml<-(reineta_2022$PESO)/(reineta_2022$LONGITUD_RED)

```


# Resumen datos de enmalle para Reineta 2022

## Concideraciones de la base de datos:

* Enmalle empieza con datos desde el 2004
* *COD_ESPECIE 6*: Información proviene de encuestas en puerto
* *PESO* Columna más completa que la de abajo
* *PESO_TOTAL_CAPTURA* no tan completa
* *PROFUNDIDAD_LM_ENM* y *PROFUNDIDAD* complementan la data de Profundidad. La profundidad de operaciones usando enmalle no debería superar loas 50 m
* *HORA_DE_REPOSO*: los dos primeros dígitos corresponden a horas y los dos últimos a minutos. Muy rara vez las redes quedan caladas de un día para otro.
*  Pesca ocurre en una zona entre lebu y bucalemu o sur de san antonio
* Columnas que contienen información relacionada a Esfierzo
  + *LONGITUD_RED*: Usada para cpue en seguimiento (Se puede alargar o acortar las redes entre operaciones). Largo de Red puede ser buena medida de esfuerzo (ellos usan kg/m, metro lineal de red)
  + *TAMANIO_MALLA*: Está bastante estandar en promedio 7'', pero se mueve entre 5 y 8.
  + *NUMERO_PANIOS*: Paño no es una medida estandar usar en cpue
  + *HORA_DE_REPOSO*: Podría ser un componente del esfuerzo junto a *LONGITUD_RED*

# Tablas

Tablas con número de registro pro año. También está creada la tabla por año y por mes, pero no la presento por ahora.
```{r resumen anual bruto, message=FALSE, warning=FALSE, include=FALSE}

reineta_2022_yr_mo<-reineta_2022 %>%
  group_by(year, month)  %>%
  select(PESO, Hora_reposo, LONGITUD_RED, TAMANIO_MALLA, NUMERO_PANIOS, prof, year, month)%>%
  summarise_all(funs(sum(!is.na(.))))

reineta_2022_yr<-reineta_2022 %>%
  group_by(year)  %>%
  select(PESO, Hora_reposo, LONGITUD_RED, TAMANIO_MALLA, NUMERO_PANIOS, prof, year)%>%
  summarise_all(funs(sum(!is.na(.))))  

reineta_2022_yr_sum<-reineta_2022 %>%
  group_by(year)  %>%
  select(PESO, Hora_reposo, LONGITUD_RED, TAMANIO_MALLA, NUMERO_PANIOS, prof, year)%>%
  summarise_all(funs(sum), na.rm= T)  

```

```{r número de datos por columna y por año, echo=FALSE}
formattable(reineta_2022_yr, format="markdown", caption = "Data por columna por año",
             align =c("c","c","c", "c", "c"), digits=3,
             list(`Indicator Name` = formatter(
               "span", style = ~ style(color = "grey",font.weight = "bold"))
             ))

```


Valor acumulado por variable por año


```{r acumulado por columna y por año, echo=FALSE}
formattable(reineta_2022_yr_sum, format="markdown", caption = "Data por columna por año",
             align =c("c","c","c", "c", "c"), digits=3,
             list(`Indicator Name` = formatter(
               "span", style = ~ style(color = "grey",font.weight = "bold"))
             ))

```


Gráfico para valor acumulado por variable y por año


```{r Resumen por variable por año, echo=FALSE, fig.height=8, fig.width=14}
q1<-ggplot(data=reineta_2022_yr_sum, aes(y=PESO/1000, x=year, group=1))+
  geom_line()+
  geom_point()+
  ggtitle("Captura en peso")

q2<-ggplot(data=reineta_2022_yr_sum, aes(y=LONGITUD_RED, x=year, group=1))+
  geom_line()+
  geom_point()+
  ggtitle("Esfuerzo en LONGITUD_RED")

q3<-ggplot(data=reineta_2022_yr_sum, aes(y=TAMANIO_MALLA, x=year, group=1))+
  geom_line()+
  geom_point()+
  ggtitle("Esfuerzo en TAMANIO_MALLA")

q4<-ggplot(data=reineta_2022_yr_sum, aes(y=NUMERO_PANIOS, x=year, group=1))+
  geom_line()+
  geom_point()+
  ggtitle("Esfuerzo en NUMERO_PANIOS")

q5<-ggplot(data=reineta_2022_yr_sum, aes(y=Hora_reposo, x=year, group=1))+
  geom_line()+
  geom_point()+
  ggtitle("Esfuerzo en Hora de reposo")

ggarrange(q1, q2, q3, q4,q5,
          ncol=2, nrow=3)
```


Valor acumulado para captura en peso y esfuerzo en hora de reposo del enmalle por año


```{r Resumen por captura y esfuerzo por año, echo=FALSE, fig.height=8, fig.width=14}
ggarrange(q1, q5,
          ncol=1, nrow=2)
```


Gráfico de la Variabilidad de las dos potenciales medidas de esfuerzo: 


```{r var esfeurzo, echo=FALSE, warning=FALSE, fig.height=8, fig.width=14, eval=TRUE}
ggplot(data = reineta_2022, aes(y=Hora_reposo, group=COD_BARCO)) +
  geom_boxplot()+
  labs(title = "Variabilidad en Hora_reposo",
       y = "Hora_reposo", x = "COD_BARCO") + 
  theme(axis.text.x=element_blank(),
        axis.ticks.x=element_blank())+
  facet_wrap(~ year, scales = "free")

ggplot(data = reineta_2022[reineta_2022$LONGITUD_RED < 4000,], 
       aes(y=LONGITUD_RED, group=COD_BARCO)) +
  geom_boxplot()+
  labs(title = "Variabilidad en Largo de red (m)",
       y = "LONGITUD_RED", x = "COD_BARCO") + 
  theme(axis.text.x=element_blank(),
        axis.ticks.x=element_blank())+
  facet_wrap(~ year, scales = "free")

```

# Filtrado de datos

Para el filtrado de datos tomé en cuenta la información provista por Jorge Satler un la reunión del 8-06-2022 y algunas caractarísticas de los datos, lo segundo principalmente para remover dato extremos.

```{r}

#capturas PESO
hist(reineta_2022$PESO, breaks = 40, 
     main = "Histograma Peso captura", sub="Línea roja = 10000 kg",
     xlab = "PESO", ylab="Frecuencia")
abline(v=10000, col="red", lty=2)

filtrado_1<-subset(reineta_2022, reineta_2022$PESO <= 10000)

```

```{r}

#esfuerzo HORA_DE_REPOSO
hist(reineta_2022$Hora_reposo, breaks = 200,
     main = "Histograma Esfuerzo en H de reposo", sub="Línea roja = 1800 min (30h)",
     xlab = "HORA_DE_REPOSO", ylab="Frecuencia")
abline(v=24, col="red", lty=2)

filtrado_2<-subset(filtrado_1, filtrado_1$Hora_reposo <= 24)

```

```{r}
#esfuerzo NUMERO_PANIOS
hist(reineta_2022$NUMERO_PANIOS, breaks = 200, 
     main = "Histograma Esfuerzo en N de paños", sub="Línea roja = 50 paños",
     xlab = "NUMERO_PANIOS", ylab="Frecuencia")
abline(v=50, col="red", lty=2)

filtrado_3<-subset(filtrado_2, filtrado_2$NUMERO_PANIOS <= 50) 

```

```{r}
#PROFUNDIDAD
hist(reineta_2022$prof, xlim = c(0, 1000), breaks = 100000,
     main = "Histograma Profundiad", sub="Rojo = 300 y Azúl = 50",
     xlab = "Profundidad", ylab="Frecuencia")
abline(v=300, col="red", lty=2)
abline(v=50, col="blue", lty=2)

filtrado_4<-subset(filtrado_3, filtrado_3$prof <= 50) #50 m

```

```{r}
#esfuerzo LONGITUD_RED
hist(reineta_2022$LONGITUD_RED, xlim = c(0, 4000), breaks = 1000,
     main = "Histograma Esfuerzo en LONGITUD_RED", sub="Rojo = 300",
     xlab = "LONGITUD_RED", ylab="Frecuencia")
abline(v=3500, col="red", lty=2)

filtrado_5<-subset(filtrado_4, filtrado_4$LONGITUD_RED <= 3500) 

```

```{r}
#esfuerzo CPUE horas de reposo
hist(reineta_2022$cpue_hr, breaks=100,
     main = "Histograma CPUE (kg/hr)", sub="Línea roja = 20",
     xlab = "CPUE", ylab="Frecuencia")
abline(v=2000, col="red", lty=2)

filtrado_6<-subset(filtrado_5, filtrado_5$cpue_hr <= 2000) 
```

```{r}
#esfuerzo CPUE Largo de red
hist(reineta_2022$cpue_ml, breaks=1000, xlim=c(0, 100),
     main = "Histograma CPUE (kg/m)", sub="Línea roja = 20",
     xlab = "CPUE", ylab="Frecuencia")
abline(v=20, col="red", lty=2)

filtrado_7<-subset(filtrado_6, filtrado_6$cpue_ml <= 20) 
```


# Reporte de los filtros


```{r}
print(paste("Base de datos inicial=",dim(reineta_2022)[1]))
print(paste("Filtro PESO <= 10000",dim(filtrado_1)[1]))
print(paste("Filtro HORA_DE_REPOSO <= 24h=",dim(filtrado_2)[1]))
print(paste("Filtro NUMERO_PANIOS <= 50)=",dim(filtrado_3)[1]))
print(paste("Filtro prof <= 50 m=",dim(filtrado_4)[1]))
print(paste("Filtro LONGITUD_RED <= 3500 m=",dim(filtrado_5)[1]))
print(paste("Filtro cpue_hr <= 2000 kg/hr=",dim(filtrado_6)[1]))
print(paste("Filtro cpue_ml <= 20 kg/m=",dim(filtrado_7)[1]))
```

```{r r resumen anual filtrado 5, echo=FALSE}

reineta_2022_yr_postf<-filtrado_7 %>%
  group_by(year)  %>%
  select(PESO, Hora_reposo, LONGITUD_RED, cpue_hr, cpue_ml, prof, year, month)%>%
  summarise_all(funs(sum(!is.na(.))))  

```


El año 2004 quedó con solo un dato, así que también lo removí del análisis
```{r filtrado 6 para sacar 2004}

filtrado_8<-subset(filtrado_7, filtrado_7$year != 2004) # quedaba un sólo registro del 2004

```

```{r tablas filtro 8, message=FALSE, warning=FALSE, include=FALSE}

reineta_2022_yr_postf<-filtrado_8 %>%
  group_by(year)  %>%
  select(PESO, Hora_reposo, LONGITUD_RED, cpue_hr, cpue_ml, prof, year, month)%>%
  summarise_all(funs(sum(!is.na(.))))  

reineta_2022_yr_sum_postf<-filtrado_8 %>%
  group_by(year)  %>%
  select(PESO, Hora_reposo, LONGITUD_RED, cpue_hr, cpue_ml, prof, year)%>%
  summarise_all(funs(sum), na.rm= T)  

```


```{r número de datos por columna y por año filtrado, echo=FALSE}
formattable(reineta_2022_yr_postf, format="markdown", caption = "Data por columna por año",
            align =c("c","c","c", "c", "c"), digits=3,
            list(`Indicator Name` = formatter(
              "span", style = ~ style(color = "grey",font.weight = "bold"))
            ))

```

# Gráficos finales

Caputra, esfuerzo y CPUE basados en horas de reposo 

```{r plots con filtro cpue_hr, echo=FALSE, warning=FALSE, fig.height=8, fig.width=14}
# Plots post filtrado cpue_hr

w1<-ggplot(data=reineta_2022_yr_sum_postf, aes(y=PESO/10000, x=year, group=1))+
  geom_line()+
  geom_point()+
  ggtitle("Captura acumulada anual")+
  ylab("Toneladas")

w2<-ggplot(data=reineta_2022_yr_sum_postf, aes(y=Hora_reposo, x=year, group=1))+
  geom_line()+
  geom_point()+
  ggtitle("Esfuerzo acumulada anual")+
  ylab("Toneladas")

w3<-ggplot(data=reineta_2022_yr_sum_postf, aes(y=cpue_hr, x=year, group=1))+
  geom_line()+
  geom_point()+
  ggtitle("cpue nominal acumulada anual")+
  ylab("Toneladas")



ggarrange(w1, w2, w3,
          ncol=1, nrow=3)
```


Caputra, esfuerzo y CPUE basados en largo de red 


```{r plots con filtro cpue_ml, echo=FALSE, warning=FALSE, fig.height=8, fig.width=14}
# Plots post filtrado cpue_hr

e1<-ggplot(data=reineta_2022_yr_sum_postf, aes(y=PESO/10000, x=year, group=1))+
  geom_line()+
  geom_point()+
  ggtitle("Captura acumulada anual")+
  ylab("Toneladas")

e2<-ggplot(data=reineta_2022_yr_sum_postf, aes(y=LONGITUD_RED, x=year, group=1))+
  geom_line()+
  geom_point()+
  ggtitle("Esfuerzo acumulada anual")+
  ylab("Toneladas")

e3<-ggplot(data=reineta_2022_yr_sum_postf, aes(y=cpue_ml, x=year, group=1))+
  geom_line()+
  geom_point()+
  ggtitle("cpue nominal acumulada anual")+
  ylab("Toneladas")

ggarrange(e1, e2, e3,
          ncol=1, nrow=3)
```

```{r Tabla para estandaización ,message=FALSE, warning=FALSE, include=FALSE}
logcpuedata<-data.frame(logpeso=log(filtrado_8$PESO),
                        logcpue_hr=log(filtrado_8$cpue_hr),
                        logcpue_ml=log(filtrado_8$cpue_ml),
                        logcpue_comb=log(filtrado_8$PESO/
                                           (filtrado_8$Hora_reposo*filtrado_8$LONGITUD_RED)),
                        cpue_hr=filtrado_8$cpue_hr,
                        cpue_ml=filtrado_8$cpue_ml,
                        f_year=filtrado_8$f_year,
                        f_month=filtrado_8$f_month, 
                        trimestre=as.factor(filtrado_8$trimestre), 
                        COD_BARCO=filtrado_8$COD_BARCO, 
                        LATITUD=filtrado_8$LATITUD, 
                        LONGITUD=filtrado_8$LONGITUD)
# Filtro de valores finitos (hay uno que se va a infinito)
logcpuedata<-logcpuedata %>% 
  filter_at(vars(names(logcpuedata)[1:4]), all_vars(!is.infinite(.)))

dim(logcpuedata)

```

# Evaluando CPUE vs Capturas

```{r plot cpue vs captura, echo=FALSE, fig.height=8, fig.width=14, message=FALSE}
logcpue_hr<-ggplot(logcpuedata, aes(x=logcpue_hr, y=logpeso))+
  geom_point()+
  geom_smooth(method="lm", col="blue")+
  stat_regline_equation(label.y = 7.5)+
  stat_cor(label.y = 8.5)+
  ggtitle("Log_peso vs Log cpue_hr")


logcpue_ml<-ggplot(logcpuedata, aes(x=logcpue_ml, y=logpeso))+
  geom_point()+
  geom_smooth(method="lm", col="blue")+
  stat_regline_equation(label.y = 7.5)+
  stat_cor(label.y = 8.5)+
  ggtitle("Log_peso vs Log cpue_ml")


logcpue_comb<-ggplot(logcpuedata, aes(x=logcpue_comb, y=logpeso))+
  geom_point()+
  geom_smooth(method="lm", col="blue")+
  stat_regline_equation(label.y = 7.5)+
  stat_cor(label.y = 8.5)+
  ggtitle("Log_peso vs Log cpue_comb")

ggarrange(logcpue_hr, logcpue_ml, logcpue_comb,
          ncol=1, nrow=3)

```

# Propuestas de estandarización
Modelo presentado explroando las relaciones usando un GAM con los siguientes argumentos:
`gam(logcpue_ml ~ f_year + trimestre + s(LATITUD, LONGITUD) + COD_BARCO`
El valor de CPUE usado es el la captura dividido por esfuerzo como metro lineal de red, porque tenía el mejor ajuste en la regresión de captura vs cpue.

```{r GAM cpue_hr, message=FALSE, echo=FALSE, warning=FALSE, eval=FALSE}
print("Modelo logcpue_hr")

gam_mod3_logcpue_hr<-gam(logcpue_hr ~ f_year + trimestre + s(LATITUD, LONGITUD) + COD_BARCO, 
              data= logcpuedata)
summary(gam_mod3_logcpue_hr)
```

```{r GAM cpue_ml, message=FALSE, echo=FALSE, warning=FALSE, eval=TRUE}
print("Modelo logcpue_ml")

gam_mod3_logcpue_ml<-gam(logcpue_ml ~ f_year + trimestre + s(LATITUD, LONGITUD) + COD_BARCO, 
              data= logcpuedata)
#summary(gam_mod3_logcpue_ml)

devexp_gam_mod3_logcpue_lm<-round(summary(gam_mod3_logcpue_ml)$dev.expl, 2)

print(paste0("Deviance explained: ", devexp_gam_mod3_logcpue_lm, "%"))

```

```{r GAM cpue_comb, message=FALSE, echo=FALSE, warning=FALSE, eval=FALSE}
print("Modelo logcpue_comb")

gam_mod3_logcpue_comb<-gam(logcpue_comb ~ f_year + trimestre + s(LATITUD, LONGITUD) + COD_BARCO, 
              data= logcpuedata)
summary(gam_mod3_logcpue_comb)
```


# Uniendo datos de bitácoras con maestro naves

La idea es poder agregar factores relacionados a las características de las embaciones para hacer más pruebas en la estandarización de la cpue

```{r uniendo datos bitácora con datos naves, echo=FALSE, eval=TRUE}

Maestro_naves<-data.frame(COD_BARCO=Maestro_naves$COD_BARCO,
                          Eslora=Maestro_naves$ESLORA,
                          Manga=Maestro_naves$MANGA,
                          Punta=Maestro_naves$PUNTAL,
                          Potencia=Maestro_naves$POTENCIA_MOTOR,
                          TRG=Maestro_naves$TRG)

Maestro_naves$COD_BARCO<-as.factor(Maestro_naves$COD_BARCO)

logcpuedata_naves<-left_join(x=logcpuedata, y=Maestro_naves, by ="COD_BARCO") 

 logcpuedata_naves_count<-logcpuedata_naves %>%
  group_by(f_year)  %>%
  summarise_all(funs(sum(!is.na(.))))  

formattable(logcpuedata_naves_count, format="markdown", caption = "Data por columna por año",
            align =c("c","c","c", "c", "c"), digits=3,
            list(`Indicator Name` = formatter(
              "span", style = ~ style(color = "grey",font.weight = "bold"))
            ))

```





